【裁判字號】    97,訴,2108
【裁判日期】    970908
【裁判案由】    搶奪
【裁判全文】
臺灣臺中地方法院刑事判決              97年度訴字第2108號
公  訴  人  臺灣臺中地方法院檢察署檢察官
被      告  甲○○
                    3
上列被告因搶奪案件，經檢察官提起公訴（九十七年度偵字第九
一０七號），本院判決如下：
    主  文
甲○○意圖為自己不法之所有，而搶奪他人之動產，累犯，處有
期徒刑拾月。
    犯罪事實
一、甲○○前曾於民國九十四年間因施用第一、二級毒品案件，
    經本院於九十四年四月二十五日，以九十四年度訴字第六０
    四號各判處有期徒刑一年二月、十月，並定應執行有期徒刑
    一年十月確定，於九十五年十一月二十一日因縮短刑期假釋
    出監，甫於九十六年二月二十日假釋付保護管束期滿，未經
    撤銷假釋視為執行完畢。詎仍不知悔改，基於意圖為自己不
    法所有之犯意，於九十六年七月十一日上午八時五十分許，
    騎乘車牌號碼不詳之深色機車一部，在臺中市西區○○○○
    街與五權七街街口，趁乙○○將所駕駛之汽車臨時停靠路旁
    而不及防備之際，從右側徒手開啟乙○○上前開車輛副駕駛
    座之車門，而搶奪乙○○放置於副駕駛座上之黑色布製皮包
    及棗紅色環保袋各一只【內有諾基亞廠牌、型號六一０一、
    序號000000000000000號手機一具、汽車駕
    照及行照各一張、現金新臺幣（下同）四千餘元、國泰銀行
    信用卡一張、郵局提款卡一張、法務部調查局職員證一張、
    乙○○及其夫林憲冠之印章各二枚及一枚、乙○○及其子林
    孟樵、林君翰之健保卡各一張、鑰匙一串、阿瘦皮鞋禮卷及
    遊樂園入場券各二千餘元、遠來飯店貴賓卡二張、小孩游泳
    裝備等物品】，得手後，旋即逃逸無蹤。嗣因甲○○於九十
    六年七月十一日下午一時二十四分，在臺中市某址以王仁財
    名義申請之門號0000000000號ＳＩＭ卡插卡在乙○○上開手機內使用以接聽電話，再於同日下午七時許，在
    臺中市○○區○○路一段一五四二號檳榔攤旁，將上開手機
    以一千元之代價出售予友人丙○○，並經丙○○自次日即九
    十六年七月十二日下午二時二十四分許起，以所有門號00
    00000000號ＳＩＭ卡插卡在上開手機內多次撥打使
    用後，始為警循線查獲上情。
二、案經臺中市警察局移送臺灣臺中地方法院檢察署檢察官偵查
    起訴。
    理  由
一、證據能力部分：
（一）按中華電信股份有限公司（下稱中華電信公司）所提供門
      號0000000000號之用戶資料及通聯記錄、遠傳
      電信股份有限公司（下稱遠傳公司）所提供門號0000
      000000號之易通卡用戶資料及遠傳公司、中華電信
      公司所提供序號000000000000000號手機
      之通聯紀錄，均為電信事業單位承辦相關業務之人，於業
      務上所製作之證明文書，並非為針對本件個案作成，乃通
      常業務過程不間斷、有規律而準確之記載，有其他業務人
      員足以校對其正確性，且無預見日後可能會被提供作為證
      據之偽造動機，應屬例行性業務文書，依刑事訴訟法第一
      百五十九條之四第二款之規定，應認有證據能力。
（二）再按被告以外之人於審判外之陳述，雖不符刑事訴訟法第
      一百五十九條之一至第一百五十九條之四之規定，而經當
      事人於審判程序同意作為證據，法院審酌該言詞陳述或書
      面陳述作成時之情況，認為適當者，亦得為證據。當事人
      於法院調查證據時，知有同法第一百五十九條第一項不得
      為證據之情形，而未於言詞辯論終結前聲明異議者，視為
      有前項同意，刑事訴訟法第一百五十九條之五定有明文。
      查公訴人及被告甲○○於本件言詞辯論終結前，對證人即
      被害人乙○○、證人即丙○○之姪女陳婷婷等人於警詢時
      所為陳述之證據能力，均不爭執而未曾聲明異議，本院審
      酌該等言詞陳述作成之情況，並無非出於任意性、不正取
      供，或其他違法不當情事，且客觀上亦無顯不可信之情況
      ，堪認為適當，揆諸前開說明，依法亦有證據能力。
（三）又被告以外之人於檢察事務官、司法警察官或司法警察調
      查中所為之陳述，基於實體發現真實之訴訟目的，依第一
      百五十九條之二規定，如與審判中之陳述不符時，經比較
      結果，其先前之陳述，相對「具有較可信之特別情況」，
      且為證明犯罪事實存否所「必要」者，或於審判中有第一
      百五十九條之三所列死亡等原因而無法或拒絕陳述之各款
      情形之一，經證明其調查中所為陳述絕對「具有可信之特
      別情況」，且為證明犯罪事實之存否所「必要」者，亦例
      外地賦與證據能力。是所謂「顯有不可信性」、「相對特
      別可信性」與「絕對特別可信性」，係指陳述是否出於供
      述者之真意、有無違法取供情事之信用性而言，故應就偵
      查或調查筆錄製作之原因、過程及其功能等加以觀察其信
      用性，據以判斷該傳聞證據是否有顯不可信或有特別可信
      之情況而例外具有證據能力，並非對其陳述內容之證明力
      如何加以論斷，此有最高法院九十四年台上字第六二九號
      判決可資參照。而查，證人丙○○迭經本院傳喚、拘提未
      到庭；然證人丙○○於警詢及偵查中之陳述既屬一致，且
      與證人陳婷婷於警詢所述相符，復尚查無有何違法取供等
      情，而顯具有較可信之特別情況，並為證明被告有無本件
      搶奪之犯罪事實存否所必要者，依刑事訴訟法第一百五十
      九條之三及同條之二規定，自有證據能力。
（四）按被告以外之人於審判外之言詞或書面陳述，除法律有規
      定者外，不得作為證據，刑事訴訟法第一百五十九條定有
      明文，此乃採英美法系之傳聞法則，用以保障被告之反對
      詰問權。而本法所規定傳聞法則之例外，其中就被告以外
      之人於偵查中向檢察官所為之陳述，因檢察官代表國家偵
      查犯罪時，原則上當能遵守法定程序，且被告以外之人如
      有具結能力，仍應依法具結，以擔保其係據實陳述，故於
      第一百五十九條之一第二項明定「除顯有不可信之情況者
      外」，得為證據。經查，證人即被告之父王仁財、證人丙○○於偵查中向檢察官所為之證述，既經渠等分別具結在
      案，有證人結文存卷足參（附於偵查案卷第十二頁、第十
      五頁），且本院審酌該言詞陳述係基於證人自由意思所為
      ，又被告亦未提出證據證明上開證人於偵訊具結陳述，具
      「顯不可信之情況」之情形，依上揭規定，堪認上開證人
      於偵查所證情節，均具有證據能力。
二、訊據被告甲○○固坦承確曾於上開時間，在臺中市某址，將
    自己所使用由伊父親王仁財申請取得之000000000
    0號行動電話門號卡插卡在被害人乙○○上開序號之行動電
    話機具中，其間並有接通電話使用；惟仍矢口否認伊有何搶
    奪之犯行，辯稱：伊未曾搶奪被害人乙○○之上開物品，上
    開序號之手機係伊友人綽號阿志者所交付欲販售者，伊在臺
    中市某一紅茶店內測試該手機功能時，確曾接到電話，伊在
    紅茶店內試了一、二個小時，試完後未向阿志購買該手機，
    自無事後將手機販售予丙○○之情云云。經查：
（一）被害人乙○○所有包含上開序號00000000000
      0000號、門號為0000000000號之手機等物
      確曾於上開時、地，遭他人搶奪等情，既據被害人乙○○
      迭次於警詢及審判中指訴綦詳，且互核一致，復有序號0
      00000000000000號之手機照片一張附卷可
      稽（附於警詢案卷第六一頁），而上開序號之手機於被害
      人所指九十六年七月十一日上午八時五十分許遭搶奪之前
      ，均由被害人以所申請之門號0000000000號插
      卡使用，迨至同日下午一時二十四分許則已另由被告換卡
      使用，其後甫於次日下午六時左右另由證人丙○○插卡使
      用等情，業為被告所是認，且有中華電信公司提供上開門
      號之用戶資料及上開序號手機之通聯記錄在卷足憑（附於
      警詢案卷第二三頁至第三三頁），可見被害人乙○○指陳
      其所有上開物品乃於上開時、地遭人搶奪一節，堪先認定
      屬實。
（二）次以，被害人乙○○前於警詢中雖曾陳稱伊未看清楚歹徒
      面貌，無法指認等情在卷（詳見警詢案卷第十六頁）；惟
      觀諸被害人於警詢時乃係由員警提示被告之半身舊照供被
      害人指認，被害人尚非親見被告本人而為指認等情，有指
      認犯罪嫌疑人紀錄表存卷足佐（附於警詢案卷第六二頁）
      ，則被害人因無法依憑照片上所未顯現之被告身材、體型
      及清晰面貌等確認搶奪者為何，故稱上情，尚與常理無違
      ，自已非可遽認被害人乃因當日未親見該名搶奪者之相貌
      ，始未能指認。況查，被害人乙○○前於警詢中業已二度
      指陳：向我行搶之歹徒係騎乘一部不詳車號之深色重機車
      ，頭戴半罩式深色安全帽、白色上衣、年約三、四十歲（
      或稱四十餘歲）、體型瘦小、身高約一百六十餘公分等語
      詳實（詳見警詢案卷第十六頁、第十九頁），而與被告之
      身高、體型及年齡等特徵相若符合，又被害人於本院審理
      中經當庭指認被告後，亦具結證稱：「（被告問：請看看
      我是否當初搶你皮包之人？）搶我皮包的人我有看他一眼
      ，他的個子身高及長相是很像。…我進車內打排檔，將東
      西放在駕駛座旁，歹徒躲在右邊，…他就到我副駕駛座旁
      打開車門，搶了我副駕駛座上的東西。（問：你當時有說
      歹徒是戴半罩式安全帽？）不是全罩式，可以看得到臉。
      」等語在卷（附於本院案卷第三二至三三頁），而參諸被
      害人乙○○與被告素不相識，並無嫌隙，應無設詞誣陷之
      理，且被害人於案發後記憶尚屬鮮明之際立即向警局報案
      ，對素未謀面之被告特徵又能具體指明，且與日後於警詢
      及審判中所為指訴均相符，自足認被害人乙○○所為上開
      指述及證言，洵堪採信。
（三）又查，被告自承以伊父親王仁財名義申請取得之0000
      000000號門號卡乃均由伊使用等情，既與證人即被
      告之父親王仁財於偵訊中所為證述互核相符（附於偵查案
      卷第九頁），並有遠傳公司提供之易通卡資料在卷可佐（
      附於警詢案卷第三八頁），自堪認屬實。而查，依被害人
      所有上開序號之手機雙向通聯紀錄以觀，既可見：二００
      七年七月十一日十三時二十四分，被告曾使用上開000
      0000000號門號卡插卡在被害人上開序號之手機內
      接聽自門號0000000000號發話之電話，通話至
      同日十三時二十六分七秒止，接聽之基地台由臺中市○○
      區○○里○○路○段一九六號六樓頂，移至臺中市○○區
      ○○路二八九號、寧夏路一九五號；另同日十三時三十三
      分四十九秒，被告又使用上開0000000000號門
      號卡插卡在被害人上開手機內而接聽門號0000000
      000號發話之電話，通話至同日十三時三十四分十四秒
      止，接聽基地台之起訖地點均在臺中市○○區○○路二八
      九號與寧夏路一九五號，在此之前，則無被害人以外之人
      使用之通聯紀錄等情，業為被告所是認，且有遠傳公司及
      中華電信公司提供被害人上開序號之手機通聯記錄在卷可
      查（附於警詢案卷第二四至三五頁），顯見被告乃係被害
      人遭搶奪上開手機等物品後，首位持有而另行插卡使用上
      開序號手機之人，且持有使用之時間至少長達十分鐘之久
      （以首次通話之十三時二十四分起至二次通話之同日十三
      時三十四分十四秒止計算），並曾移動接聽位置甚明，從
      而，被告辯稱伊當日持有手機僅係因友人阿志欲販售該手
      機而在同一處泡沫紅茶店測試功能長達一、二個小時，並
      係在該處紅茶店內接聽該等電話云云，已委無可信。
（四）再者，被告雖辯稱手機係伊友人綽號阿志者所交付欲販售
      者，伊在一紅茶店內測試行動電話機具功能時接到電話云
      云；然查，被告自始均未曾提出該名綽號阿志者之真實姓
      名及聯絡方式以供檢警及本院查證以實其說，且現亦已陳
      稱已無法找到該名綽號阿志者等語，堪徵被告上開所辯，
      乃屬空言虛構之詞，核無憑據，而被告顯然無法供出伊曾
      使用之上開手機之來源為何至明。甚者，參諸被告前於警
      詢時先稱：「（問：你於九十六年七月十日至十二日間人
      在何處？）我當時人在臺南縣麻豆鎮我姊姊王貞之的建設
      公司內工作。」等情（詳見警詢案卷第二頁）；惟於偵查
      中則改稱：「（問：你當時不是在臺南嗎？為何跑臺中試
      電話？）是。我剛好回臺中。」等語（詳見偵查案卷第十
      頁），又被告前於警詢時經員警提示被害人遭搶奪之上開
      手機照片時乃辯稱：「我未曾看過該具行動電話。」等情
      （詳見警詢案卷第四頁）；然於偵查中則改稱：「阿志就
      叫我試試看，我就拿我的卡片，插入阿志的手機，開機，
      我就打電話給何人我忘了。」、「我坐在文心路的紅茶店
      跟阿志講話，就在該處試電話，試完之後我說不要，我就
      還給阿志。」等語（詳見偵查案卷第十頁）；另於本院審
      理中辯稱：「我用卡裝在他的手機，在試電話功能，沒有
      打通，我在試時剛好有人打給我，我在紅茶店那裡試，試
      了一、二小時。是綽號阿志者，在臺中市○○路拿給我試
      ，時間接近中午，在一家泡沫紅茶店。」等語（詳見本院
      案卷第十八頁背面、第五十頁），在在可見被告對於案發
      當日伊之行蹤為何及有無使用過上開序號之手機等情，前
      後所供顯有出入，不僅彰顯表露伊心虛之情，且與上開遠
      傳公司所提供序號000000000000000號手
      機之通聯記錄顯示被告係於下午一時許接聽他人發話之電
      話，且接聽其中門號0000000000號撥打之電話
      時，被告所在位置更在移動中等情，均明顯不符。基此，
      益見被告以上情置辯，尚屬無憑，不足採信。
（五）復查，證人丙○○前於警詢及偵查中業均具結證稱：「該
      具被害人乙○○遭搶奪之行動電話，係我於九十六年七月
      十一日晚上約十九時許，在我母親在臺中市○○區○○路
      一段一五四二號經營之『獨領風騷檳榔攤』旁，以新台幣
      一千元代價，向我之前住處鄰居甲○○購得的。…該手機
      是甲○○賣給我的無誤。…我收到警方之通知書後有與甲○○連絡，問他為何警方說手機是別人遭搶的，他要我不
      要說出該具手機係跟他買的。」、「（問：甲○○何時、
      何地將該手機賣給你？）在七月十一日十九時許，在臺中
      市○○區○○路賣給我。（問：他如何向你表示？）他說
      是他多出來的手機，沒用到，我剛好有需要就跟他買。」
      等語在卷（詳見警詢案卷第七至八頁、偵查案卷第十三頁
      ），且與證人即丙○○之姪女陳婷婷於警詢中證稱：「（
      問：你叔叔陳契稱如何取得被害人遭搶之手機？）他跟我
      說他買該手機花了新台幣一千元。」等語（詳見警詢案卷
      第十三頁）互核相符，又參以證人丙○○與被告乃係十幾
      年之朋友關係，彼此間並無嫌隙或糾紛等情，業為被告所
      是認，且與證人丙○○所述相符，可見證人丙○○並無虛
      構上情以誣陷被告之可能，而其所為上開證言，應可採信
      ，而被告辯稱伊未曾販售上開手機予丙○○云云，亦屬事
      後卸責之詞，不足憑取。至被告雖請求再行傳喚證人丙○○到庭詰問；然證人丙○○經本院合法傳喚、拘提既均未
      到庭，又被告於審理中亦表示：「我有去找過丙○○，我
      也找不到人。」等語在卷（詳見本院案卷第四九頁），是
      已無再行傳訊證人丙○○到庭之可能，況證人丙○○於警
      詢及偵查中所為上開證言，均有證據能力，亦堪予採信，
      已如前述，自無再行傳訊證人丙○○之必要，併予敘明。
（六）綜核上情，堪認被告乃於取得被害人上開序號之手機後，
      曾先行於當日插卡使用接聽電話，其後始再將上開手機賣
      予證人丙○○使用，而有上開搶奪被害人財物之事實，甚
      為明確。本案事證明確，被告上開犯行，堪予認定，應依
      法論科。
三、核被告所為，係犯刑法第三百二十五條第一項之搶奪罪。又
    被告以一搶奪行為同時侵害被害人乙○○及其夫林憲冠、其
    子林孟樵、林君翰等數人之財產法益，為想像競合犯，應從
    一受害較重部分處斷。被告前曾因施用第一、二級毒品案件
    ，經本院於九十四年四月二十五日，以九十四年度訴字第六
    ０四號各判處有期徒刑一年二月、十月，並定應執行有期徒
    刑一年十月確定，於九十五年十一月二十一日因縮短刑期假
    釋出監，甫於九十六年二月二十日保護管束期滿，未經撤銷
    假釋視為執行完畢，此有臺灣高等法院被告前案紀錄表在卷
    可憑，其於有期徒刑執行完畢後五年以內故意再犯本件有期
    徒刑以上之罪，為累犯，應刑法第四十七條第一項之規定加
    重其刑。爰審酌被告素行不良，且尚年輕力盛，卻不思循正
    途賺取金錢，而搶奪他人財物，又搶得財物之價值雖非至鉅
    ，亦未對傷害被害人，然除造成被害人財產之損害外，亦嚴
    重危害社會治安，又自始均否認犯行，顯然不知悔悟之犯罪
    後態度等一切情狀，量處如主文所示之刑，以示儆懲。
據上論斷，應依刑事訴訟法第二百九十九條第一項前段，刑法第
三百二十五條第一項、第五十五條、第四十七條第一項，判決如
主文。
中    華    民    國    97    年    9     月     8    日
              刑事第一庭  審判長法  官  林宜民
                                法  官  林清鈞
                                法  官  許惠瑜
以上正本證明與原本無異。
如不服本判決，應於收受送達後10日內向本院提出上訴書狀（應
敘述具體理由並附繕本）。
上訴書如未敘述理由，應於上訴期間屆滿後20日內補提理由書於
本院。
                                書記官  陳佳君
中    華    民    國    97    年    9    月      8    日
附錄法條：
中華民國刑法第325條第1項
（普通搶奪罪）
意圖為自己或第三人不法之所有，而搶奪他人之動產者，處6月
以上5年以下有期徒刑。


司法院資訊處製作；財團法人民間司法改革基金會備份。
